臺灣高等法院臺中分院刑事判決　100年度上訴字第1417、1419號
上　訴　人
即　被　告　游義銘
上列上訴人即被告因違反毒品危害防制條例案件，不服臺灣彰化
地方法院99年度訴字第1298號、100年度訴字第5號，中華民國10
0年5月24日第一審判決（起訴案號：臺灣彰化地方法院檢察署99
年度偵字第9471號、99年度偵緝字第513、514號），提起上訴，
本院判決如下：
    主  文
上訴駁回。
    理  由
一、依刑事訴訟法第350條、第361條、第362條、第367條規定，
    不服地方法院之第一審判決而上訴者，須提出上訴書狀，並
    應敘述具體理由，為上訴必備之程式；其所提出之書狀未敘
    述上訴理由，或僅曾以言詞陳述上訴理由者，均應於上訴期
    間屆滿後二十日內補提理由書於第一審法院。第一審法院經
    形式審查，認逾期未補提上訴理由者，應定期間先命補正；
    逾期未補正者，為上訴不合法律上之程式，應以裁定駁回。
    倘已提出上訴理由，但所提非屬具體理由者，則由第二審法
    院以上訴不合法律上之程式，判決駁回。而所謂具體理由，
    必係依據卷內既有訴訟資料或提出新事證，指摘或表明第一
    審判決有何採證認事、用法或量刑等足以影響判決本旨之不
    當或違法，而構成應予撤銷之具體事由，始克當之（例如：
    依憑證據法則具體指出所採證據何以不具證據能力，或依憑
    卷證資料，明確指出所為證據證明力之判斷如何違背經驗、
    論理法則）；倘僅泛言原判決認定事實錯誤、違背法令、量
    刑失之過重或輕縱，而未依上揭意旨指出具體事由，或形式
    上雖已指出具體事由，然該事由縱使屬實，亦不足以認為原
    判決有何不當或違法者（例如：對不具有調查必要性之證據
    ，法院未依聲請調查亦未說明理由，或援用證據不當，但除
    去該證據仍應為同一事實之認定），皆難謂係具體理由，俾
    與第二審上訴制度旨在請求第二審法院撤銷、變更第一審不
    當或違法之判決，以實現個案救濟之立法目的相契合，並節
    制濫行上訴（參最高法院97年度台上字第892號判決）。
二、本件上訴人即被告游義銘（下以被告稱之）不服原審判決而
    提起上訴，其上訴意旨略以：(一)被告與證人林湘娜原為男女
    朋友，且各有毒癮惡習，被告未經查獲前與林湘娜租屋共同
    生活，而被告毒品藏放林湘娜均知悉，且可自行取用，被告
    從未替林湘娜購買毒品，平時即共同施用，何來轉讓第一級
    毒品犯行；(二)被告於警偵訊及原審審理時均坦承犯行，且對
    向案外人馬淑娟購入毒品亦交待甚明，原審僅函詢臺灣彰化
    地方法院檢察署，而未加以傳喚對質，查明是否適用毒品危
    害防制條例第17條第1項規定給予被告減刑，實乃違背法令
    ；(三)原判決附表一編號15部分，全憑被告坦承犯行，足認被
    告確有悔悟之心，原審判處重刑17年，實難令人干服；(四)被
    告犯毒所得僅1萬7000元，獲利不多，情節尚非罪大惡極，
    與真正長期大量販毒之惡行仍屬有別，且被告父母離異，姐
    妹皆為聽覺機能中度障礙，兄長為多重重度障礙，情形堪予
    同情，原審量刑仍嫌過重等語。
三、按量刑輕重係屬事實審法院得依職權自由裁量之事項，苟已
    斟酌刑法第57條各款所列情狀而未逾越法定刑度，不得遽指
    為違法（參最高法院72年度台上字第6696號、75年度台上字
    第7033號判例要旨），且在同一犯罪事實與情節，如別無其
    他加重或減輕之原因，下級審量定之刑，亦無過重或失輕之
    不當情形，則上級審法院對下級審法院之職權行使，原則上
    應予尊重（參最高法院85年度臺上字第2446號判決）。次按
    犯毒品危害防制條例第四條第二項販賣第二級毒品罪，供出
    毒品來源，因而破獲者，依同條例第十七條得減輕其刑之規
    定。其所稱「供出毒品來源，因而破獲者」，係指被告供出
    毒品來源之有關資料，諸如前手之姓名、年籍、住居所、或
    其他足資辨別之特徵等，使調查或偵查犯罪之公務員因而對
    之發動調查或偵查並破獲者而言。申言之，被告之「供出毒
    品來源」，與調查或偵查犯罪之公務員對之發動調查或偵查
    並進而破獲之間，論理上須具有先後且相當的因果關係，非
    謂被告一有「自白」、「指認」毒品來源之人，而破獲在後
    ，即得依上開規定予以減刑。若被告供出毒品來源者之前，
    調查或偵查犯罪之公務員已有確切之證據，足以合理之懷疑
    被告所供販賣毒品來源之人，則嗣後之破獲與被告之「供出
    毒品來源」間，即欠缺先後且相當的因果關係，自不得適用
    上開規定予以減刑（最高法院97年台上字第1475號判決意旨
    參照）。
四、經查，本件原判決認定被告涉犯毒品危害防制條例第4條第1
    、2項、第8條第1項之販賣第一、二級毒品罪、轉讓第一級
    毒品罪，已敘明認定事實之依據及憑以認定之理由，即：(一)
    被告於偵查中及原審審理時之自白，(二)證人陳麗菊、林挺吉
    、蕭文凱、賴宜鋒、黃明文、林亞欣、賴進、陳憲瑞、林
    湘娜等人分別於警詢、偵查中、原審審理時之證述，及其等
    之臺灣高等法院被告前案紀錄表、內政部警政署刑案資訊系
    統-個別查詢及相關不起訴處分書、起訴書、裁定書、判決
    書，(三)被告游義銘所持用之門號0000-000 000號行動電話及
    證人陳麗菊等人持用之行動電話雙向通聯紀錄、相關通訊監
    察譯文所示內容及本院核發之通訊監察書等(四)扣案毒品等物
    、搜索、扣押筆錄、扣押物品收據、扣押物品目錄表、扣押
    物品及現場照片等，原審因認本案事證明確，被告上揭犯行
    堪予認定，並適用毒品危害防制條例4條第1、2項、第8條第
    1項、第17條第2項、第19條第1項，刑法第11條、第59條、
    第55條前段等規定（原判決於適用法條欄，雖疏未載明刑法
    第55條前段，惟已於理由內就被告一行為同時違反毒品危害
    防制條例第4條第1、2罪，為想像競合犯部分加以敘明【參
    原判決第8頁第15行至第18行】，於法尚屬無違），就被告
    前揭犯行予以論罪科刑。而查，本件被告所犯毒品危害防制
    條例第4條第1、2項、第8條第1項之販賣第一、二級毒品罪
    、轉讓第一級毒品罪，其法定刑分別為「死刑或無期徒刑，
    得併科新臺幣2千萬元以下罰金」、「無期徒刑或7年以上有
    期徒刑，得併科新臺幣1千萬元以下罰金」、「1年以上7 年
    以下有期徒刑，得併科新臺幣1百萬元以下罰金」；且被告
    前因偽造署押罪，經臺灣彰化地方法院以90年度訴緝字第14
    號判決判處有期徒刑4月，並經本院以90年度上訴字第819號
    判決上訴駁回而確定（第1案）；因販賣第二級毒品未遂罪
    ，經本院以93年度重上更(二)字第241號判決判處有期徒刑4年
    確定（第2案）；因無故寄藏手槍罪，經臺灣彰化地方法院
    以90年度訴字第519號判決判處有期徒刑1年1月，併科罰金
    新臺幣45,000元確定（第3案）；因施用第一、二級毒品罪
    ，經臺灣彰化地方法院以90年度訴字第496號判決各處有期
    徒刑1年、6月，應執行有期徒刑1年4月確定（第4案）；因
    無故持有殺傷力之手槍罪，經臺灣彰化地方法院以91年度訴
    字第230號判決判處有期徒刑2年，併科罰金新臺幣60,000元
    確定（第5案）；因施用第一、二級毒品罪，經臺灣彰化地
    方法院以91年度訴字第222號判決各處有期徒刑1年、6月，
    應執行有期徒刑1年4月確定（第6案）。上開第1至4案，嗣
    經臺灣彰化地方法院以97年度聲減字第246號裁定，就第1案
    所處之刑，減刑為有期徒刑2月；第3案所處之刑，減刑為有
    期徒刑6月15日；第4案所處之刑，減刑為有期徒刑6月、3月
    ；暨就上開減刑後之有期徒刑部分，並與第2案所處不得減
    刑之有期徒刑4年，合併應執行有期徒刑5年2月確定。而上
    開第6案，亦經本院以97年度聲減字第246號裁定，減刑為有
    期徒刑6月、3月；其後並經本院以97年度聲字2066 號裁定
    ，就上開第6案減刑後之有期徒刑部分，與第5案所處不得減
    刑之有期徒刑2年，合併應執行有期徒刑2年8月確定。又上
    開有期徒刑5年2月、2年8月，經接續執行後，嗣獲假釋出監
    並付保護管束，嗣其假釋遭撤銷，續入監執行殘刑6 月18日
    （應至100年6月3日始執行完畢，不構成累犯，以上均參臺
    灣高等法院被告前案紀錄表），足見被告曾有施用、販賣毒
    品等諸多犯行，悔意不堅；再其明知毒品對人體危害甚深，
    詎於上揭各次施用、販賣毒品罪刑執行完畢，猶不知悔改，
    仍繼續為販賣第一、二級毒品，轉讓第一級毒品等犯行以毒
    害他人，甚且於為警於99年4月27日首次查獲其犯行後，再
    度意圖營利，於99年9月12日前不詳時點購入為數不少之第
    一、二級毒品，而為警於同日再次查獲，其所為對社會危害
    程度實屬非輕；惟被告於偵查及原審審判程序中，對其上揭
    犯行，均自白不諱，符合修正後之毒品危害防制條例第17條
    第2項規定，原審法院依法減輕其刑後，另就其附表編號1至
    10部分販賣第一級毒品犯行，考量其獲利有限，犯行堪予憫
    恕，再適用刑法第59條規定再遞輕其刑，而就被告販賣第一
    、二級毒品、施用第一級及第二級毒品罪，依其各次販賣、
    轉讓情節等，分別判處被告如原判決附表一編號1至15所示
    之罪刑，並定應執行刑為有期徒刑20年，核其認事用法並無
    違誤之處，量刑亦屬妥適。又被告於本案販賣毒品犯行為警
    查獲後，於99年9月17日警訊時雖供稱其係向綽號「馬妞」
    之女子購買海洛因及甲基安非他命，「馬妞」即馬淑娟等語
    （參原審卷(三)第78頁），惟因所供述之馬淑娟正確年籍、住
    居所等均不詳，經員警依被告供述內容加以查詢刑案資料等
    ，亦無法獲得被告之確認，故迄至100年3月21日仍未能查獲
    （參原審卷(二)第116頁背面，員林分局員警職務報告影本）
    ，其後臺灣彰化地方法院檢察署亦於100年5月19日函復未據
    被告之供述查獲上游馬淑娟等情（參原審卷(三)第41頁）；至
    馬淑娟嗣後雖為警查獲，惟其查獲原因為海岸巡防署海岸巡
    防總局中部地區巡防局、臺中市政府警察局第二分局等單位
    依臺灣臺中地方法院檢察署檢察官指揮偵辦而查獲等情，亦
    有上開各單位案件移交、報告書、羈押聲請書等附卷可憑（
    參原審卷(二)第30至42頁），顯非因被告之供述而查獲，顯與
    毒品危害防制條例第17條第1項之規定不合，自無從適用該
    條項對被告減免其刑，已據原審法院詳予查證在案，有如前
    述，且已於判決內略加敘明（參原判決第10頁倒數第4行以
    次至第11頁第6行）。本件被告上訴意旨指摘原判決對此部
    分未適用毒品危害防制條例第17條第1項減輕其刑，容有誤
    會，應予敘明。綜上，本件被告上揭上訴意旨，並未提出任
    何具體事證指摘原審判決有何違法或不當之情形，顯屬上訴
    未敘述具體理由。依上揭說明，應認被告之上訴違背法律上
    之程式。爰依刑事訴訟法第372條之規定，不經言詞辯論，
    逕以判決駁回之。
五、應依刑事訴訟法第367條前段、第372條，判決如主文。
中    華    民    國   100    年    7     月    7     日
            刑事第二庭  審判長法  官  邱  顯  祥
                              法  官  張  國  忠
                              法  官  王  鏗  普
以上正本證明與原本無異。
如不服本判決應於收受送達後十日內向本院提出上訴狀，其未敘
述上訴之理由者並得於提起上訴後十日內向本院補提理由書（均
須按他造當事人之人數附繕本）「切勿逕送上級法院」。
                              書記官  詹  雅  婷
中    華    民    國   100    年    7     月    7     日